臺灣高等法院高雄分院刑事裁定
111年度抗字第118號
抗  告  人  
即 受刑 人  姚志傑


上列抗告人即受刑人因聲請定其應執行刑案件，不服臺灣高雄地
方法院中華民國111年3月31日裁定（111年度聲字第430號），提
起抗告，本院裁定如下：
    主  文
原裁定撤銷，發回臺灣高雄地方法院。
    理  由
一、原裁定意旨及抗告意旨各如附件裁定書、附件抗告狀。
二、適用規範之說明
　㈠按裁判確定前犯數罪者，併合處罰之。但有下列情形之一者
    ，不在此限：一、得易科罰金之罪與不得易科罰金之罪。二
    、得易科罰金之罪與不得易服社會勞動之罪。三、得易服社
    會勞動之罪與不得易科罰金之罪。四、得易服社會勞動之罪
    與不得易服社會勞動之罪。前項但書情形，受刑人請求檢察
    官聲請定應執行刑者，依第51條規定定之。刑法第50條第1
    項、第2項分別定有明文。
　㈡又數罪併罰之案件，於審判中，現雖有科刑辯論之機制，惟
    尚未判決被告有罪，亦未宣告其刑度前，關於定應執行刑之
    事項，欲要求檢察官、被告或其辯護人為充分辯論，盡攻防
    之能事，事實上有其困難。行為人所犯數罪，或因犯罪時間
    之先後或因偵查、審判程序進行速度之不同，或部分犯罪經
    上訴而於不同審級確定，致有二裁判以上，分別確定，合於
    數罪併罰之要件，依刑法第53條、第54條應依同法第51條第
    5款至第7款之規定，定其應執行之刑者，刑事訴訟法第477
    條第1項規定由檢察官聲請該法院裁定之（有刑法第50條第1
    項但書之情形，執行中應由受刑人請求檢察官為聲請）。依
    上開規定雖僅檢察官得向法院聲請（刑事訴訟法第477條第2
    項另規定，受刑人或其法定代理人、配偶，亦得請求前項檢
    察官聲請之），惟定應執行刑，不僅攸關國家刑罰權之行使
    ，於受刑人之權益亦有重大影響，除顯無必要或有急迫情形
    外，法院於裁定前，允宜予受刑人以言詞、書面或其他適當
    方式陳述意見之機會，程序保障更加周全（最高法院110年
    度台抗大字第489號裁定意旨參照）。
三、本院之判斷
  ㈠本件抗告人即受刑人姚志傑（下稱抗告人）因接連2日先後犯
    不能安全駕駛致交通危險罪2罪，均獲法院判處如原裁定附
    表所示有期徒刑併科罰金之刑確定，經檢察官以調查表詢問
    抗告人關於是否請求定應執行刑之意見後，提出定應執行刑
    之聲請，原審法院乃依檢察官聲請而以裁定分別就被告獲判
    有期徒刑及罰金之刑分別定其應執行之刑，有臺灣高雄地方
    檢察署檢察官聲請書（111年執聲字第328號）1份、臺灣高
    雄地方檢察署受刑人是否同意聲請定執行刑調查表1張、臺
    灣高雄地方法院刑事簡易判決書（110年度交簡字第2250號
    、110年度交簡字第2291號）2份及原審裁定1份在卷可稽。
　㈡前開原審依檢察官之聲請就抗告人上述受裁判確定前所犯數
    罪定應執行刑，固非無據。惟前引最高法院大法庭裁定既明
    揭：…於審判中，現雖有科刑辯論之機制，惟尚未判決被告
    有罪，亦未宣告其刑度前，關於定應執行刑之事項，欲要求
    檢察官、被告或其辯護人為充分辯論，盡攻防之能事，事實
    上有其困難…定應執行刑，不僅攸關國家刑罰權之行使，於
    受刑人之權益亦有重大影響，除顯無必要或有急迫情形外，
    法院於裁定前，允宜予受刑人以言詞、書面或其他適當方式
    陳述意見之機會等旨，其要旨及文號並經原審法院明示摘錄
    於裁定中，然經核閱原審111年度聲字第430號聲請定其應執
    行刑案件全卷，既未見有傳喚抗告人到庭或以函文詢問等其
    他方式供陳述意見之紀錄，而依其裁定文中所指卷內曾「經
    受刑人表示希望法院定應執行之刑」之出處為「執行卷第4
    頁」，則為檢察官原本為符合刑法第50條第2項規定，提供
    數罪中有刑法第50條第1項但書（即兼有得易科罰金及不得
    易科罰金等）情形之受刑人勾選是否請求定應執行刑之「臺
    灣高雄地方檢察署受刑人是否同意聲請定執行刑調查表」例
    稿，茲依其內容除單純供調查受刑人是否請求檢察官聲請定
    應執行刑之外，並無其他詢問或提供具體陳述意見之說明或
    欄位，顯難認為已經給予抗告人就本件攸關國家刑罰權之行
    使、對抗告人權益有重大影響之案件陳述意見之機會，且本
    案亦未見有何急迫或欠缺必要之情形，乃原審逕予裁定，難
    認允當，為兼衡當事人之審級利益，自應由本院將原裁定撤
    銷，並發回原審法院更為適法之裁定。
據上論斷，應依刑事訴訟法第413條前段，裁定如主文。
中　　華　　民　　國　　111 　年　　6 　　月　　7 　　日
                      刑事第八庭審判長法  官  邱明弘
                                      法  官  黃宗揚
                                      法  官  陳松檀
以上正本證明與原本無異。
不得再抗告。
中　　華　　民　　國　　111 　年　　6 　　月　　7 　　日
                                      書記官  李佳旻

【附件一】
臺灣高雄地方法院刑事裁定
111年度聲字第430號
聲  請  人  臺灣高雄地方檢察署檢察官
受  刑  人  姚志傑
上列聲請人因受刑人數罪併罰有二裁判以上，聲請定其應執行之
刑（111年執聲字第328號），本院裁定如下：
　　主  文
姚志傑所犯如附表所示之罪，應執行有期徒刑玖月，併科罰金新
臺幣壹萬捌仟元，有期徒刑如易科罰金，罰金如易服勞役，均以
新臺幣壹仟元折算壹日。
    理  由
一、聲請意旨略以：本件受刑人姚志傑因不能安全駕駛致交通危
    險等2案件，先後判處如附表所示之有期徒刑及罰金，並均
    經分別確定在案，有各該判決書附卷可稽，依刑法第50條、
    第53條、第51條第5款、第7款規定，應就有期徒刑及罰金部
    分定其應執行之刑，爰依刑事訴訟法第477條第1項規定聲請
    裁定等語。
二、按數罪併罰，有二裁判以上，依第51條之規定，定其應執行
    之刑。又數罪併罰，分別宣告其罪之刑，依下列各款定其應
    執行者：宣告多數有期徒刑者，於各刑中之最長期以上，
    各刑合併之刑期以下，定其刑期。但不得逾30年。宣告多
    數罰金者，於各刑中之最多額以上，各刑合併之金額以下，
    定其金額，刑法第53條、51條第5款、第7款定有明文。
三、茲檢察官聲請就受刑人所犯上開各罪有期徒刑及罰金部分定
    其應執行之刑，本院審核認聲請為正當，應予准許。爰依最
    高法院110年度台抗大字第489號大法庭裁定意旨：「定應執
    行刑，不僅攸關國家刑罰權之行使，於受刑人之權益亦有重
    大影響，除顯無必要或有急迫情形外，法院於裁定前，允宜
    予受刑人以言詞、書面或其他適當方式陳述意見之機會，程
    序保障更加周全。」予受刑人陳述意見之機會，經受刑人表
    示希望法院定應執行之刑，此有臺灣高雄地方檢察署受刑人
    是否同意聲請定執行刑調查表1份在卷可憑（執行卷第4頁）
    。本院衡酌受刑人附表所為於民國110年9月9日飲用酒類後
    ，仍騎乘普通重型機車上路，因口罩未戴妥而經警攔查，測
    得其呼氣酒精濃度達每公升0.61毫克，竟於翌日110年9月10
    日，再於飲用酒類後，仍騎乘普通重型機車上路，並因行車
    不穩、未扣安全帽扣而經警攔查，測得其呼氣酒精濃度達每
    公升0.62毫克，足見受刑人於酒後駕車經警攔查移送後，仍
    未記取教訓，隨即再犯同樣酒後駕車，全無悔意之情至為灼
    然，暨本件為受刑人第3次及第4次酒後駕車犯行等各情，定
    其應執行之刑，爰依刑事訴訟法第477條第1項，第53條、第
    51條第5款、第7款、第41條第1項前段、第8項、第42條第3
    項，裁定如主文。
中　　華　　民　　國　　111 　年　　3 　　月　　31　　日
                  刑事第十一庭  法　官  李貞瑩
以上正本證明與原本無異。
如不服本裁定，應於送達後5日內，向本院提出抗告狀。
中　　華　　民　　國　　111 　年　　3 　　月　　31　　日
                                書記官  洪王俞萍